【裁判字號】    95,易,610
【裁判日期】    950620
【裁判案由】    賭博
【裁判全文】
臺灣臺中地方法院刑事判決  95年度易字第610號
公  訴  人  臺灣臺中地方法院檢察署檢察官
被      告  甲○○
選任辯護人  張慶宗律師
            黃怡瑜律師
被      告  丙○○
                    樓
上列被告等因賭博案件，經檢察官提起公訴（94年度偵字第
16372 號），本院判決如下：
    主    文
甲○○、丙○○均無罪。
    理    由
一、公訴意旨略以：被告丙○○為設於臺中市○○區○○街三十
    巷五號開放營業而為公眾得出入之場所「久大電子遊戲場」
    之負責人，其基於以賭博為常業之犯意，在「久大電子遊戲
    場」內擺設「至尊高手７ＰＫ」、「（樸克）魔術方塊」、
    「７靶射擊」、「超級金明星水果盤」、「超越顛峰滿貫大
    亨」等機具共三十三台，而以該三十三台機具與不特定之賭
    客賭博財物。其賭博方式係由不特定之賭客，先以現金向開
    分小姐以新臺幣（下同）十元兌換一分或一元兌換一分不等
    比例開分後，押注分數與機器對賭，如有押中，可得倍數不
    等之分數，最後視殘存分數之多寡，而按一比十或一比一等
    原開分比例，先行向開分小姐兌換積分卡後，再持積分卡向
    當班櫃檯負責人員以一分兌換一元之比例，在廁所內換取同
    額現金，若積分歸零，則所下注之賭資全歸被告丙○○所有
    。被告丙○○並自民國九十四年五月起，以月薪二萬元之酬
    勞，僱用具有常業賭博犯意聯絡之被告甲○○為現場櫃檯人
    員，負責開分及在櫃檯收取賭客之積分卡，再將積分卡所對
    應之現金供賭客兌換，據此與不特定之賭客賭博財物，並恃
    此為生。經警分別於九十四年五月二十四日及二十六日至「
    久大電子遊戲場」蒐證，嗣於同年月二十七日十九時十分許
    ，員警蕭敏政再度喬裝客人要將積分卡兌換現金，並由被告
    甲○○在廁所走道前交給員警蕭敏政時，當場加以查獲，並
    扣得供賭博所用之電動機具三十三台、一百分開分卷十七張
    、二百分開分卷一張、二千分開分卷一張、五千分集點卡四
    張、一千點集點卡二十張、當天營業所得三萬七千六百元、
    賭資一千五百元及手抄表一張等物。因認被告甲○○、丙○
    ○均涉犯刑法第二百六十七條之常業賭博罪嫌。
二、按犯罪事實應依證據認定之，無證據不得認定犯罪事實；不
    能證明被告犯罪者，應諭知無罪之判決，刑事訴訟法第一百
    五十四條第二項、第三百零一條第一項分別定有明文。又認
    定不利於被告之事實，須依積極證據，苟積極證據不足為不
    利於被告事實之認定時，即應為有利於被告之認定，更不必
    有何有利之證據；認定犯罪事實所憑之證據，雖不以直接證
    據為限，間接證據亦包括在內，然而無論直接或間接證據，
    其為訴訟上之證明，須於通常一般之人均不致有所懷疑，而
    得確信為真實之程度者，始得據為有罪之認定，若其關於被
    告是否犯罪之證明未能達此程度，而有合理性懷疑之存在，
    致使無從形成有罪之確信，根據「罪證有疑，利於被告」之
    證據法則，即不得遽為不利於被告之認定。再事實之認定，
    應憑證據，如未能發現相當證據，或證據不足以證明，自不
    能以推測或擬制之方法，以為裁判基礎。最高法院分別著有
    三十年上字第八一六號、七十六年台上字第四九八六號、四
    十年台上八六號判例可資參照。另按檢察官就被告犯罪事實
    ，應負舉證責任，並指出證明之方法。刑事訴訟法第一百六
    十一條復有明定。因此，檢察官對於起訴之犯罪事實，應負
    提出證據及說服之實質舉證責任。倘其所提出之證據，不足
    為被告有罪之積極證明，或其指出證明之方法，無從說服法
    院以形成被告有罪之心證，基於無罪推定之原則，自應為被
    告無罪判決之諭知。最高法院九十二年台上字第一二八號判
    例亦可參照。又按共犯在學理上，固有「任意共犯」與「必
    要共犯」之分，前者指一般原得由一人單獨完成犯罪而由二
    人以上共同實施之情形，當然有刑法總則共犯規定之適用；
    後者係指須有二人以上之參與實施始能成立之犯罪而言。且
    「必要共犯」依犯罪之性質，尚可分為「聚合犯」與「對向
    犯」，而「對向犯」則係二個或二個以上之行為者，彼此相
    互對立之意思經合致而成立之犯罪，如賭博罪屬之（最高法
    院八十一年台非字第二三三號判例可參），倘若欠缺「相互
    對立之意思合致」，其等間均無從成立賭博罪。
三、公訴人認被告甲○○、丙○○涉犯上開常業賭博犯行，無非
    係以：本案係民眾檢舉而查獲，可知該店本即有與客人兌
    換賭金之情事；被告甲○○坦承於九十四年五月二十七日
    兌換現金一千五百元予證人蕭敏政，且於警詢時即自承：大
    部分在廁所旁邊與客人兌換賭金，少部分在櫃檯後方兌換等
    語；證人蕭敏政之證詞及於九十四年五月二十四日、二十
    六日前往「久大電子遊戲場」蒐證之攝影內容、現場照片、
    職務報告書、平面配置圖等為證；再參以被告丙○○為負
    責人，對該店之經營方式自知之甚詳，且被告甲○○僅係單
    純受僱於被告丙○○，豈可能甘冒為警查獲之風險，自作主
    張，擅自在該店以換現金之方式吸引賭客，是其必有授意被
    告甲○○可將積分兌換現金；暨有扣案之電動機具三十三
    台、一百分開分卷十七張、二百分開分卷一張、二千分開分
    卷一張、五千分集點卡四張、一千點集點卡二十張、當天營
    業所得三萬七千六百元、賭資一千五百元及手抄表一張等，
    資為論據。訊據被告甲○○、丙○○對於被告丙○○係「久
    大電子遊戲場」之負責人，被告甲○○自九十四年五月起，
    受僱該店擔任開分小姐，並於九十四年五月二十七日為警扣
    得上開扣案物等事實，固均坦承不諱，且被告甲○○亦直承
    有於九十四年五月二十七日將證人蕭敏政持交之積分卡，兌
    換現金一千五百元予證人蕭敏政，但均矢口否認有何常業賭
    博犯行，被告甲○○辯稱：「久大電子遊戲場」內規定不能
    兌換現金，證人蕭敏政之前就有到店把玩過，九十四年五月
    二十四日、二十六日，是伊要找錢給證人蕭敏政，不是兌換
    現金，同年月二十七日則是因為證人蕭敏政表示以後不來了
    ，一直要求，伊一時心軟，才同意兌換現金，除了該次，伊
    未曾兌換現金給其他客人云云。被告甲○○之選任辯護人則
    辯護稱：卷附之職務報告，係被告以外之人之書面陳述，依
    刑事訴訟法第一百五十九條規定，無證據能力；另扣案之現
    金三萬七千六百元，其中三萬元是要店內繳稅用的，與本案
    無關，無證據能力云云。被告丙○○則係以「久大電子遊戲
    場」內不能換取現金，只是將洗分下來的換取積分卡，扣案
    之三萬七千六百元中之三萬元，是要繳交營業稅的，非當日
    營業所得云云置辯。
四、經查：
（一）關於證據能力之爭執：
  １、按除顯有不可信之情況外，公務員職務上製作之紀錄文書
      、證明文書，亦得為證據。刑事訴訟法第一百五十九條之
      四第一款定有明文。查卷附之職務報告係臺中市警察局第
      六分局警員蕭敏政就本案查獲之源由（即接獲民眾檢舉）
      、其喬裝客人進入「久大電子遊戲場」探訪之經過及結果
      ，暨向本院申請取得搜索票後，前往執行搜索之過程、查
      獲情形等，加以製作之紀錄文書，核與卷內之搜索票、搜
      索扣押筆錄暨扣押物品目錄表、警員蕭敏政於九十四年五
      月二十四日、二十六日進入該店探訪拍攝之針孔錄影內容
      均相符合，被告甲○○之選任辯護人又未具體指出上開職
      務報告，有何顯不可信之情況，則依首揭規定，應認卷附
      之職務報告，具有證據能力。
  ２、扣案之現金三萬七千六百元，係臺中市警察局第六分局警
      員於九十四年五月二十七日持本院搜索票前往「久大電子
      遊戲場」執行搜索，在櫃檯內查扣一節，業據被告甲○○
      坦認無訛，復經證人蕭敏政到院結證屬實，被告甲○○之
      辯護人雖辯護稱：其中之三萬元係該店要繳納營業稅之用
      ，非營利所得云云，除被告丙○○亦為相同辯解外，並無
      其他證據可資佐實，尚難遽採，本院又查無任何證據可證
      警方有違法取得上開扣案現金之事證，應認扣案之現金三
      萬七千六百元，均得作為本案之證據，有證據能力，均合
      先明。
（二）查被告丙○○係設在臺中市○○區○○街三十巷五號「久
      大電子遊戲場」之負責人，在該店內擺設電子遊戲機具「
      至尊高手７ＰＫ」十台、「（樸克）魔術方塊」五台、「
      ７靶射擊」五台、「超級金明星水果盤」十台、「超越顛
      峰滿貫大亨」三台，供不特定客人把玩，把玩方式係由客
      人先以現金向開分小姐以十元兌換一分或一元兌換一分不
      等之比例開分後，押注分數與機器對玩，如有押中，可得
      倍數不等之分數，最後視殘存分數之多寡，再按一比十或
      一比一等原開分比例，向開分小姐兌換積分卡。而自九十
      四年五月起，被告甲○○乃受僱在該店擔任現場櫃檯人員
      ，負責開分及在櫃檯收取客人之積分卡等事實，為被告丙
      ○○、甲○○所坦認，復經臺中市警察局第六分局警員蕭
      敏政於偵查中及本院審理時結證無訛，又經在場把玩電子
      遊戲機台之客人即證人詹永文、張郁元、張祐銘分別於警
      詢及偵查中證述明確，並有臺中市警察局第六分局搜索扣
      押筆錄暨扣押物品目錄表、「久大電子遊戲場」平面配置
      圖、台中市政府電子遊藝場營業級別證、現場照片、手抄
      表、被告甲○○出勤表、開分券、集點卡、針孔錄影光碟
      翻拍照片附卷可稽，及上開扣案之三十三台電子遊戲機具
      可資佐憑，堪信實在。
（三）而證人蕭敏政於九十四年五月二十四日、二十六日、二十
      七日，分別有喬裝客人，進入「久大電子遊戲場」把玩店
      內遊戲機具，且均由被告甲○○負責開分、洗分，並先後
      以積分卡兌換現金二千元、五百元、一千五百元之事實，
      除其中九十四年五月二十七日兌換現金部分，已據被告甲
      ○○坦認外，復據證人蕭敏政於偵查及本院審理時結證詳
      確，且經本院當庭撥放證人蕭敏政於九十四年五月二十四
      日、二十六日入店把玩至兌換現金過程之針孔錄影光碟，
      勘驗無訛，有本院勘驗筆錄在卷可憑，另有針孔錄影光碟
      翻拍之照片存卷可佐。被告甲○○辯稱：於九十四年五月
      二十四日、二十六日是找錢給證人蕭敏政云云，核與針孔
      錄影光碟拍攝到之內容均不相符，皆與事實有悖，自無可
      取。
（四）然查：
  １、本案係因臺中市警察局第六分局接獲民眾檢舉，乃指派證
      人蕭敏政前往探訪，故證人蕭敏政自九十四年五月十日起
      至二十六日止，共計進入「久大電子遊戲場」把玩五次，
      其中同年月二十四日、二十六日在把玩後以積分卡兌換現
      金之過程，有以針孔錄影機拍攝蒐證，另於同年月二十七
      日，則是該分局取得本院核發之搜索票後，由證人蕭敏政
      先喬裝成客人進入該店把玩，其他支援同仁則在外等候，
      待證人蕭敏政向被告甲○○兌換到現金後，再通知其他支
      援同仁進入執行搜索等情，業據證人蕭敏政於本院審理時
      結證綦詳，並有證人蕭敏政製作之職務報告、本院核發之
      搜索票及臺中市警察局第六分局搜索扣押筆錄存卷可查，
      可知證人蕭敏政於九十四年五月二十四日、二十六日、二
      十七日前往該店把玩機具並兌換現金之目的，均在偵查犯
      罪，並無賭博之意思，其與該店之經營者即被告丙○○或
      開分小姐即被告甲○○間均欠缺「相互對立之意思合致」
      ，揆諸前揭說明，被告丙○○、甲○○就被告甲○○於九
      十四年五月二十四日、二十六日、二十七日先後兌換現金
      二千元、五百元、一千五百元予喬裝成客人之證人蕭敏政
      之行為，均無從成立賭博罪。
  ２、證人蕭敏政雖到庭證稱：九十四年五月二十七日伊有看到
      另名客人換現金，但當時針孔攝影機還沒開，來不及錄影
      等語（本院卷第六十四頁），但為被告甲○○所堅詞否認
      ，辯稱：並沒有這麼一位客人來換現金等語。查警方並未
      能查出該名客人之年籍資料，以供本院查考，當時之情狀
      又無任何攝影紀錄可資佐憑，更未扣得被告甲○○確有兌
      換現金予該名客人之任何事證，證人蕭敏政亦未能就該名
      客人之五觀外貌、兌換現金之額數等細節，為具體之描敘
      ，本院認徒以證人蕭敏政之證述，尚難形成被告甲○○於
      九十五年五月二十七日確有兌換現金予該名客人之確實心
      證。
  ３、公訴人雖又謂：本案係民眾檢舉，足見店內原本即有賭博
      之情事云云，但民眾檢舉之動機不一而足，確實親聞犯罪
      情節或親身經歷被害過程者，有之；聽聞他人轉述，希冀
      檢警人員進一步查證者，有之；為誣陷他人而虛捏故事，
      或欲藉由檢警偵辦，教訓異己者，有之，故檢舉之內容只
      能認為是啟動檢警偵辦之發端，尚不能遽予採信。在本案
      中，遍觀偵查案卷，並無任何具體之檢舉內容，亦即對於
      「久大電子遊戲場」有於警方據報而自九十五年五月十日
      前往查證前之何時、何地，由何人與被告丙○○或甲○○
      等開分人員兌換多少現金等等之賭博情狀，均乏積極證據
      以實其說，公訴人徒以本案係民眾檢舉，即謂「久大電子
      遊戲場」早有賭博之情事，自嫌率斷。
  ４、檢察官起訴雖謂被告二人係以上揭機具與不特定之賭客賭
      博財物，然被告二人均否認此節，且本案檢察官就被告二
      人與人賭博財物之具體事實，除前述證人蕭敏政先後於九
      十四年五月二十四日、二十六日、二十七日分別喬裝賭客
      前往把玩之外，其餘關於被告二人究於何時、與何人為賭
      博犯行，則未見明，本院就此自無從調查，檢察官僅泛
      指與不特定之賭客賭博財物，顯未盡舉證之責，而無可採
      。
（五）綜上所陳，被告甲○○於九十四年五月二十四日、二十六
      日、二十七日兌換現金予證人蕭敏政部分，既核與賭博罪
      之構成要件不合，公訴人所舉之證據又尚不足以證明「久
      大電子遊戲場」尚有其他賭博之情事，本院復查無其他證
      據證明被告丙○○所經營、被告甲○○所受僱工作之「久
      大電子遊戲場」確有公訴人所指之常業賭博犯行，揆諸首
      揭說明，既無積極證據足認被告丙○○、甲○○有刑法第
      二百六十七條之常業賭博罪行，不能證明被告二人犯罪，
      依法均應諭知無罪之判決。
據上論斷，應依刑事訴訟法第三百零一條第一項，判決如主文。
本案經檢察官乙○○到庭執行職務
中    華    民    國    95    年    6     月    20    日
            刑事第十一庭  審判長法  官  林源森
                                法  官  王世華
                                法  官  莊嘉蕙
以上正本證明與原本無異。
如不服本判決，應於送達後十日內向本院提出上訴狀（須附繕本
），上訴於臺灣高等法院臺中分院。
                                書記官  魏愛玲
中    華    民    國    95    年    6     月    20    日


司法院資訊處製作；財團法人民間司法改革基金會備份。
